【裁判字號】    92,易,72
【裁判日期】    920328
【裁判案由】    賭博等
【裁判全文】
臺灣雲林地方法院刑事判決                            九十二年度易字第七二號
    公  訴  人  臺灣雲林地方法院檢察署檢察官
    被      告  甲○○
                丁○○
                丙○○
右列被告因賭博等案件，經檢察官聲請簡易判決處刑（九十年度偵字第一六二０號）
，本院認不宜適用簡易程序，改依通常程序判決如左：
    主  文
甲○○、丁○○、丙○○共同違反未依電子遊戲場業管理條例規定辦理營利事業登記
者，不得經營電子遊戲場業之規定；甲○○處拘役伍拾日，如易科罰金以佰元折算
壹日；丁○○、丙○○各處拘役拾日，如易科罰金均以佰元折算壹日。
扣案之電動賭博機共陸台（含ＩＣ板陸塊）及賭資新臺幣陸萬零陸佰伍拾元，均沒收
之。
甲○○被訴違反勞動基準法部分免訴。
    事  實
一、甲○○、丁○○、丙○○基於共同犯意之聯絡，並未依電子遊戲場業管理條例規
    定辦理營利事業登記，竟自民國九十年二月上旬某時日起，由甲○○在雲林縣北
    港鎮○○路六十二號北辰保齡球館之公眾得出入場所，擺設六台電動賭博機，由
    丁○○、丙○○擔任開分員，而連續與不特定之顧客賭博財物，其方式由顧客以
    新臺幣（下同）十元開十分之一比一比例開分，然後在電動賭博機上按分押注，
    押中可得數倍之分數，未押中所押注之分數悉數由電動賭博機沒入，如顧戶不繼
    續對賭時，可將賸餘分數換回現金。嗣於九十年三月六日二十一時四十分許，賭
    客蔡恩昇、洪國真、王甲仁在上址賭博時，為警當場查獲，並扣得電動賭博機共
    六台（含ＩＣ板六塊）及賭資六萬零六百五十元。
二、案經雲林縣警察局北港分局移送臺灣雲林地方法院檢察署檢察官聲請簡易判決處
    刑，嗣經本院改依通常程序審理。
    理  由
一、被告甲○○、丁○○、丙○○均坦白認罪，且互核一致，又其供認與賭客蔡恩昇
    、洪國真、王甲仁自承之情相符，並有電動賭博機共六台（含ＩＣ板六塊）及賭
    資六萬零六百五十元扣案可稽，其等自白合於事實。本件事證明確，被告犯行可
    以認定，應依法論罪科刑。
二、按電子遊戲場業管理條例業於八十九年二月三日公布，依該條例第三十九條規定
    自公布日施行，該條例第十一條第一項並規定，電子遊戲場業於申請營利事業登
    記時，除應依相關法令辦理外，應向直轄巿、縣（巿）主管機關申請核發營利事
    業登記證及營業級別證，並辦理下列事項之登記：一營業級別、二機具類別、三
    營業場所管理人、四營業場所之地址。故依中央法規標準法第十三條規定，該條
    例已自同年二月五日生效，於該條例生效後，設置以電腦方式操縱，產生或顯示
    聲光影像、圖案、動作之電子遊戲機，供不特定人為益智或娛樂類遊戲之營利事
    業（同條例第三條、第四條參照），應依前開規定辦理營利事業登記，未依該條
    例辦理營利事業登記者，依同條例第十五條之規定，即不得經營電子遊戲場業。
    核被告甲○○、丁○○、丙○○於前開條例生效後，未依前開規定為辦理營利事
    業登記，卻經營電子遊戲場業，所為係違反電子遊戲場業管理條例第十五條之規
    定，應依同條例第二十二條之規定處罰及刑法第二百六十六條第一項賭博罪。被
    告先後多次賭博犯行，時間緊接，方法相同，而觸犯構成要件相同之罪名，顯係
    基於概括犯意反覆為之，應依刑法第五十六條連續犯規定論以一賭博罪，公訴人
    認係犯刑法第二百六十八條之賭博罪，惟刑法第二百六十八條賭博罪之成立，須
    以意圖營利為其構成要件之一，被告擺設電動賭博機之目的，係單純與與不特定
    之人對賭，不具一般性之意圖營利，亦無抽頭之行為，更無證據可以證明之，其
    引用法條，顯然不當，惟起訴社會基本事實相同，又經檢察官當庭變更起訴法條
    ，故起訴法條應予變更，爰依法變更起訴法條。被告所犯上開二罪間，有方法結
    果之牽連關係，為裁判上一罪即訴訟法上同一案件，應依刑法第五十五條牽連犯
    規定從一重之違反電子遊戲場業管理條例第十五條之規定，依同條例第二十二條
    之規定處罰之罪處斷。爰審酌被告等家庭狀況、犯罪之動機、目的、手段、擺設
    電子遊戲機數量六台、所得利益不多及犯罪後坦承之態度等一切情狀，各量處如
    主文所示之刑，並諭知易科罰金之折算標準。至於扣案之電動賭博機共六台（含
    ＩＣ板六塊）及賭資六萬零六百五十元，係屬當場賭博之器具及賭檯之財物，不
    問屬於犯人與否，爰依法宣告沒收之。
三、又聲請意旨以被告甲○○明知「北辰保齡球館」係未經工會同意及主管機關核准
    ，且安全衛生設施不完善及不備有女工宿舍，不得於午後十時至翌晨六時之時間
    內僱用女工，竟仍於八十九年六月間某日起，分別僱用女工丁○○、丙○○二人
    於每日下午四時至夜間十二時之時段，在上開遊藝場擔任開分員之工作。因認被
    告甲○○另涉犯勞動基準法第七十七條之罪嫌。按犯罪後之法律已廢止其刑罰者
    ，應諭知免訴之判決，刑事訴訟法第三百零二條第四款定有明文。又按勞動基準
    法第四十九條經修正為第一項：雇主不得使女工於午後十時至翌晨六時之時間內
    工作，但雇主經工會同意，如事業單位無工會者，經勞資會議同意後，且符合下
    列各款規定者，不在此限：（一）提供必要之安全衛生設施（二）無大眾運輸工
    具可資運用時，提供交通工具或安排女工宿舍；第二項：前項第一款所稱必要之
    安全衛生設施，其標準由中央主管機關定之，但雇主與勞工約定之安全衛生設施
    優於本法者，從其約定；第三項：女工因健康或其他正當理由，不能於午後十時
    至翌晨六時之時間內工作者，雇主不得強制其工作；第四項：第一項規定，於因
    天災、事變或突發事件，雇主必須使女工於午後十時至翌晨六時之時間內工作時
    ，不適用之；第五項：第一項但書及前項規定，於妊娠或哺乳期間之女工，不適
    用之。而勞動基準法第第七十七條經修正為：違反第四十二條、第四十四條第二
    項、第四十五條、第四十七條、第四十八條、第四十九條第三項或第六十四條第
    一項規定者，處六月以下有期徒刑、拘役或科或併科二萬元以下罰金。且該修正
    業經總統於九十一年十二月二十五日以華總一義字第０九一００二四八七七０號
    令修正公布，並自公布日施行。換言之，就違反勞動基準法第四十九條規定之情
    形，現行法處以刑罰者，僅限於違反第三項之情形，至於違反第一項「雇主不得
    使女工於午後十時至翌晨六時之時間內工作」，則予以刪除不罰，此部分被告所
    犯，核屬犯罪後之法律已廢止其刑罰，檢察官亦認識及此，當庭表示不予追訴，
    揆諸上開說明，此部分自應為諭知免訴之判決。
四、又本案既於審判中發現應予變更起訴法條，且部分須諭知免訴之判決，足認檢察
    官之聲請簡易判決處刑顯不適當，具有刑事訴訟法第四百五十一條之一第四項但
    書所列不得以簡易判決處刑情形之一，依同法第四百五十二條規定應適用通常程
    序審判之，應由本院逕依通常程序為判決，在此敘明。
據上論斷，應依刑事訴訟法第四百五十二條、第二百九十九條第一項前段、第三百條
、第三百零二條第四款，電子遊戲場業管理條例第十五條、第二十二條，刑法第十一
條前段、第二十八條、第五十六條、第二百六十六條第一項、第二項、第五十五條、
第四十一條第一項前段，罰金罰鍰提高標準條例第一條前段、第二條，判決如全文。
本案經檢察官乙○○到庭執行職務。
中      華      民      國      九十二    年    三    月     二十八     日
                                臺灣雲林地方法院刑事第二庭
                                    法  官  吳  褔  森
右正本證明與原本無異。
如不服本判決，應於判決送達後十日內向本院提出上訴狀（應附繕本）。「切勿逕送
上級法院」。
                                    書記官  李  松  坤
中      華      民      國      九十二    年    三    月     二十八     日
附錄本案論罪科刑法條：
電子遊戲場業管理條例第十五條：
未依本條例規定辦理營利事業登記者，不得經營電子遊戲場業。
電子遊戲場業管理條例第二十二條：
違反第十五條規定者，處行為人一年以下有期徒刑、拘役或科或併科新台幣五十萬元
以上二百五十萬元以下罰金。
刑法第二百六十六條第一項：
在公共場所或公眾得出入之場所賭博財物者，處一千元以下罰金。但以供人暫時娛樂
之物為賭者，不在此限。


司法院資訊處製作；財團法人民間司法改革基金會備份。
